【裁判字號】    97,上訴,1655
【裁判日期】    971124
【裁判案由】    誣告等
【裁判全文】
臺灣高等法院高雄分院刑事判決        97年度上訴字第1655號
上  訴  人  臺灣高雄地方法院檢察署檢察官
被      告  甲○○
上列上訴人因被告誣告等案件，不服臺灣高雄地方法院96年度訴
字第5350號中華民國97年8 月27日第一審判決（起訴案號：臺灣
高雄地方法院檢察署96年度偵字第30558 號），提起上訴，本院
判決如下：
     主  文
上訴駁回。
    事  實
一、甲○○承包才福營造有限公司（下稱才福公司）工程中有關
    挖土機（即俗稱怪手）方面之工作，並負責保管才福公司之
    挖土機乙台等事務，為從事業務之人，明知所保管之該挖土
    機（生產國別：JAPAN 、貨物名稱：USED,BUCKET,CHAIN,EX
    CAVATOR,MOTIVE,POWER、廠牌：SHIN,CATERPILLAR,MITSUBI
    SHI 、型號：E120B 、引擎號碼：7NF06727、製造年份：19
    91、20﹪NEW)，係才福公司於民國（以下同）95年12月15日
    所購入，價值新台幣（下同）75萬6 千元，是才福公司所有
    之物，而才福公司負責人乙○○於95年12月16日僅借予甲○
    ○使用於向才福公司承攬之工作，且才福公司並未將該挖土
    機所有權移轉，又該挖土機亦未在甲○○占有使用中遭他人
    侵占，嗣乙○○於96年7 月間向甲○○催討返還上開挖土機
    ，詎甲○○非但未依約按時返還，竟意圖為自己不法之所有
    ，變易持有為所有，於96年8 月28日前某日將上開屬其業務
    上所持有之挖土機侵占入己，並向不知情之洪坤宗佯稱上開
    挖土機係其所有，並提示進口報單影本予洪坤宗，且將上開
    挖土機以36萬元之代價出售予洪坤宗，嗣於96年8 月28在高
    雄縣岡山鎮○○○街69巷前空地，將上開挖土機當場交付洪
    坤宗；俟不知情之乙○○再度向甲○○催還上開挖土機時，
    甲○○為隱瞞已將挖土機出售予洪坤宗之事實，竟另基於意
    圖使他人受刑事或懲戒處分之犯意，於96年9 月18日20時54
    分許，至高雄縣政府警察局仁武分局仁武派出所，虛構上開
    挖土機遭其「連」姓、使用0000000000號行動電話之男性友
    人侵占之情事，誣指該「連」姓男子涉犯侵占犯行，而向該
    管公務員提出刑事告訴，足使該使用0000000000號行動電話
    之連姓成年男子可能遭刑事訴究。嗣因甲○○告知乙○○已
    向警察機關報案上開挖土機遭其「連」姓男性友人侵占，乙
    ○○亦自行派員尋找上開挖土機，於96年9 月26日16時許，
    在高雄縣岡山鎮○○○街69巷前空地發現洪坤宗使用上開挖
    土機並會同員警前往查獲，並扣得上開挖土機一台，而查悉
    上情。
二、案經高雄縣政府警察局岡山分局移送臺灣高雄地方法院檢察
    署檢察官偵查起訴。
    理  由
壹、證據能力部分：
一、按被告以外之人於偵查中向檢察官所為陳述，除顯有不可信
    之情況者外，得為證據，刑事訴訟法第159 條之1 第2 項定
    有明文。經查，本件證人即被害人才福公司代表人乙○○及
    證人洪坤宗於偵查中所為之證述，性質上雖屬傳聞證據，惟
    係偵查中向檢察官所為之證述（分見偵查卷第23至25頁、第
    7 、8 頁），並經具結（結文分見同上偵卷第26、9 頁），
    且無顯有不可信之情況，衡諸上開規定，自具有證據能力。
二、次按被告以外之人於審判外之陳述，雖不符刑事訴訟法第15
    9 條之1 至之4 之規定，然經當事人於審判程序同意作為證
    據，法院審酌該言詞陳述或書面陳述作成時之情況，認為適
    當者，亦得為證據。又當事人、代理人或辯護人於法院調查
    證據時，知有第159 條第1 項不得為證據之情形，而未於言
    詞辯論終結前聲明異議者，視為有前項之同意，同法第159
    條之5 亦有明文。查本案所引用之其餘證據資料（詳後引證
    據），其中各項言詞或書面傳聞證據部分，無刑事訴訟法第
    159 條之1 至第159 條之4 或其他規定之傳聞證據例外情形
    ，惟經審理時予以提示並告以要旨，且各經檢察官及被告甲
    ○○表示意見，當事人已知上述證據乃屬傳聞證據，未於言
    詞辯論終結前對該等證據聲明異議，依上開規定，已擬制同
    意其有證據能力，又審酌該等傳聞證據作成時之狀況，並無
    不宜作為證據之情形，均應認於本案有證據能力。
三、末按，傳聞法則乃對於被告以外之人於審判外之言詞或書面
    陳述，亦即針對被告以外之人於審判外以言詞或書面所為之
    供述證據所為之規範。卷附現場查獲之照片4 張（見警卷第
    26、27頁），乃以科學、機械之方式對於查獲當時之情況所
    為忠實且正確之紀錄，性質上並非供述證據，故無傳聞法則
    之適用，於此又查無不得為證據之狀況，自具有證據能力。
貳、實體部分：
一、訊據被告甲○○固對上揭涉犯誣告犯行坦承不諱，亦不否認
    曾於96年8 月28日提示進口報單影本予洪坤宗，並將上開挖
    土機以36萬元之代價出售予洪坤宗，且於高雄縣岡山鎮○○
    ○街69巷前空地，將該挖土機當場交付洪坤宗，以及上開挖
    土機係由乙○○自行派員於96年9 月26日16時許，在前揭空
    地發現洪坤宗使用上開挖土機並會同員警前往查獲，並扣得
    上開挖土機1 台之事實（見本院卷第27、28頁），惟矢口否
    認有何業務侵占之犯行，辯稱：該挖土機係我從乙○○借款
    向游智雄所購買，並由乙○○電匯款項給付游智雄，當時彼
    此曾協議每個月由我償還6 萬元，並加計利息，僅尚未協議
    利息應如何計算，該挖土機既係我所購買，我自非侵占云云
    。惟查：
（一）上揭謊報失竊誣告之事實，業據被告甲○○於原審及本院
      審理時坦承不諱（見原審卷第86頁、本院97年11月10日審
      判筆錄），核與證人洪坤宗於警詢及偵訊時之證述（見警
      卷第12至16頁、偵卷第7 、8 頁）、證人即被害人才福公
      司代表人乙○○於警詢、偵訊、原審及本院審理時之證述
      （見警卷第8 至11頁、偵卷第23至25頁、原審卷第66至72
      頁、本院97年11月10日審判筆錄）情節相符，並有被告甲
      ○○誣指「連」姓、使用0000000000號行動電話男性友人
      侵占之警詢筆錄1 份（見警卷第1 、2 頁）、高雄縣政府
      警察局仁武分局仁武派出所受理各類案件紀錄表、報案三
      聯單各1 份、行動電話號碼0000000000號申請人基本資料
      1 份（分見警卷第17、18、26至28、30頁、原角卷第33頁
      ）等附卷可稽，足認被告甲○○此部分之自白核與事實相
      符，其誣告之犯行事證明確，堪以認定。
（二）被告甲○○已坦承將挖土機販售予洪坤宗之事實，核與證
      人洪坤宗於警詢及偵訊時之證述相符（見警卷第12至16頁
      、偵卷第7 、8 頁），並有證人洪坤宗提出之讓渡證書、
      買賣合約書及估價單影本各1 紙附卷可稽（見警卷第24頁
      、偵卷第10、13頁），是此部分之事實，自堪以認定。
（三）證人即被害人才福公司代表人乙○○於偵查中證稱：才福
      公司係將上開挖土機借予被告，96年7 月間我向被告索還
      該挖土機，被告皆藉故搪塞推託，嗣同年9 月間得知被告
      將該挖土機出售予洪坤宗，並於96年9 月18日在高雄縣岡
      山鎮○○○街69巷前空地尋獲該挖土機等語明確（見警卷
      第9 頁、偵卷第24頁），乙○○並於原審審理時證稱：上
      開挖土機係才福公司向證人游智雄所營之雄隆重機有限公
      司（下稱雄隆重機公司）購置，被告係才福公司下包廠商
      ，經營挖土機相關業務，被告向我稱其所有之挖土機遭法
      院查封，其後被告均以向他人借調挖土機承包工作，於未
      購置上開挖土機前，若需多部挖土機時，才福公司會將工
      錢及租用挖土機費用款項一併給付被告，俾渠租用挖土機
      以承包工作，嗣才福公司發覺拆屋業務利潤不錯，基於業
      務考量，決定購買1 台挖土機，基於信任乃於95年10月左
      右全權委託被告處理購置挖土機事宜，嗣被告向我報價，
      總價金為75萬6 千元（未稅價格則為72萬元），才福公司
      共分4 次付款，於95年12月7 日、15日、96年1 月18日、
      2 月18日，分別以由被告至才福公司取現款支付訂金1 萬
      元、由才福公司逕電匯54萬6 千元、以2 張支票各兌現10
      萬元等方式付迄，於95年12月15日左右交車時因我沒空，
      恰有挖土機同業鄭鴻斌在場，我就委託鄭鴻斌和被告同往
      辦理交車，於該挖土機上有才福公司及鄭鴻斌之手機號碼
      之標示，嗣因才福公司處所位於公寓，無處置放所購挖土
      機，乃停放於被告場地，且若標到工程予被告承包工作，
      被告會以較便宜價格向才福公司計算費用，就承包工程整
      體利潤而言至少會有一兩成價差，又因若挖土機一直停放
      不用會故障損壞，為提高挖土機使用週轉率，基於互利，
      才將挖土機借予被告使用等語綦詳（見原審卷第66至72頁
      ），復有證人乙○○所提出之統一發票2 紙、進口報單1
      紙、高雄市政府營利事業登記證、綜合營造業登記證書、
      才福公司變更登記表各1 份、才福公司於95年12月15日匯
      予雄隆重機公司54萬6 千元之台東區中小企業銀行匯款申
      請書1 紙、才福公司開具面額均為10萬元抬頭皆為雄隆重
      機公司分別於96年1 月18日及2 月18日兌現之支票2 紙、
      才福公司現金／支票簽收簿節本1 份（見警卷第28、30至
      33頁、原審卷第46頁）附卷可稽，又證人即挖土機出賣人
      游智雄亦證稱：雖全係被告與我接洽挖土機交易事宜，但
      係才福公司付款，故挖土機之所有權應屬才福公司等語相
      符（見本院卷第74頁）。經核證人乙○○、游智雄上揭所
      述上開挖土機購買流程及所有權之歸屬情節大致相符，參
      以被告甲○○與證人游智雄僅係上開挖土機之交易接洽對
      象，素無怨隙，證人游智雄於原審復稱於97年8 月6 日作
      證時才與乙○○初次見面等語（見原審卷第73頁），則證
      人游智雄當無偏袒素未謀面之證人乙○○，而設詞誣陷被
      告甲○○之理，是認證人乙○○、游智雄之證述，應屬可
      信。
（四）又被告甲○○於警詢時曾坦承：96年9 月18日我在仁武派
      出所報上開挖土機遭侵占乙案不實在，我於96年元月份向
      乙○○所借之挖土機實未遭被侵害，乃因乙○○向我索還
      挖土機，我因向乙○○謊稱該挖上機遭友人侵占不見，企
      圖藉詞搪塞不還，才向警方報侵占乙案，實則我因一時財
      務發生困境，雖明知上開挖土機非我所有，仍於96年8 月
      28日，在高雄縣岡山鎮○○里○○○街69巷旁空地將上開
      挖土機以36萬元價格賣給洪坤宗，至所需進口報單證明文
      件，係我向購買挖土機之公司索取進口報單影本後，再持
      該文件及挖土機一併售予洪坤宗，得款36萬元支應損失之
      工程款，我並未告知洪坤宗原車主係乙○○所營之才福公
      司，而係宣稱為我所有，警方於96年9 月26日16時在上揭
      空地查扣之挖土機，正是我售予洪坤宗之該部挖土機，我
      願將該部挖土機由乙○○領回保管等語（見警卷第3 至7
      頁）。是以如非挖土機是向告訴人所借，衡情被告甲○○
      不致於警詢中，故為與前揭事證如此一致翔實且不利於己
      之供述，雖其於偵查及審判程序中始翻異前詞，與相關事
      證有悖，顯係推諉卸責之詞，不足採信。是被告甲○○之
      供詞前後不一，應認被告甲○○先前於警詢之供述，互核
      與證人乙○○、游智雄證述情節大致相符，並有上開事證
      可資佐證，較為可採。
（五）又證人乙○○證稱：才福公司僅於95年12月15日貸予被告
      2 萬元，以為保養上開挖土機之費用，另在95年12月20日
      被告稱該挖土機需購置破碎機方能作業，故才福公司曾開
      立面額25萬元支票予被告，委託其購買破碎機，惟被告並
      未購買破碎機即花費殆盡，以致才福公司等同借予被告27
      萬元，除此之外才福公司並無貸予被告金錢等語明確（見
      原審卷第70頁），經核與乙○○提出之被告借償明細表、
      才福公司現金／支票簽收簿節本各1 份、才福公司開具未
      指名面額25萬元96年2 月28日兌現之支票及保管條各1 紙
      （見原審卷45至48頁）在卷可稽，被告甲○○亦表示上開
      保管條、現金／支票簽收簿確係伊簽立無訛，上揭借償明
      細表內容屬實等語（見原審卷第43頁），參以才福公司與
      被告間資金往來既均經有被告簽具之保管條及現金／支票
      簽收簿為憑，然何以唯獨前開95年12月15日匯予雄隆重機
      公司之54萬6 千元款項，於案發前卻未留下任何書面字據
      ，是就上情相互比對結果，堪認該筆54萬6 千元實與被告
      無關，甚且如依被告之辯解，才福公司竟於借款之利息尚
      未議定，即全數撥貸完迄，亦與常情有違，又才福公司與
      被告除前開借貸27萬元外（其中25萬元實係被告甲○○擅
      行挪用購置破碎機款項，方轉換為欠債），並未借貸被告
      甲○○款項，衡情自不會驟然即願借貸予被告75萬元如此
      偌大數額款項之理，是見被告甲○○所辯謂才福公司係借
      貸予75萬元用以購置前開挖土機云云，即難採信。
（六）雖被告甲○○另提出96年9 月18日簽發面額金額分別為25
      萬5 千元、26萬元、26萬元之本票3 紙以為渠與才福公司
      借款購置挖土機之證明（見原審卷第49頁），惟就此證人
      乙○○則證稱：此乃先前被告積欠才福公司27萬元債務，
      尚餘5 萬5 千元並未償還，而上開挖土機購買未含稅之價
      額為72萬元，因稅金部分才福公司可以報稅抵扣未算入，
      總共是77萬5 千元（72萬元＋5 萬5 千元），在被告於96
      年9 月18日報案誣告當天晚上，因我相信被告所述怪手確
      係遭所謂「連」先生拖走，而當時被告表示要負責，所以
      被告才於同日開立3 張本票面額總共77萬5 千元及1 張借
      據予我收執等語明確（見原審卷第70、71頁），並提出被
      告甲○○借償明細表1 份、才福公司開具未指名面額25萬
      元96年2 月28日兌現之支票及保管條各1 紙、被告甲○○
      於96年9 月18日簽立之借據影本1 紙（見原審卷45、47、
      48、93頁）附卷可按，且被告甲○○亦坦認前開借據確係
      後來所補開等語無訛（見原審卷第83頁）。從而，足認被
      告甲○○簽立上開本票及借據，實乃於事發後，因諉稱上
      開挖土機遭人拖走，並於96年9 月18日設詞報案誣告，且
      為隱瞞已將挖土機出售予洪坤宗之事實，企圖圓謊，方對
      才福公司表示要賠償損失所為搪塞之舉，自無從據此反推
      之前即95年12月15日係才福公司借款予被告甲○○購置挖
      土機之情事，灼然甚明。
（七）至證人秦旭梁雖於原審證稱：我去托運上開挖土機時，我
      向游智雄詢問是否係被告所購買，游智雄回答「是」等語
      （見原審卷第77、78頁），惟證人游智雄則證稱：當時秦
      旭梁前來欲拖運上開挖土機時，我認為係被告要求秦旭梁
      來拖運，而秦旭梁告稱係要拖運被告之挖土機，於是我致
      電被告確認有拖車要拖運挖土機之事，經被告告稱確實曾
      要求板車來拖，我即同意讓秦旭梁將挖土機拖走等語（見
      原審卷第78頁）。是證人游智雄主要係在確認上開挖土機
      之拖運事宜，僅在向證人秦旭梁表達被告甲○○同意托運
      上開挖土機，所為之回應對話，參以證人秦旭梁之上開證
      述內容或判斷，既係根據證人游智雄之陳述傳聞而來，且
      亦無法排除證人游智雄係因上開挖土機購買之交易過程為
      被告甲○○所接洽，而為過於簡明之回答以致遭證人秦旭
      梁誤判之可能性，是尚難僅以證人秦旭梁之此番陳述，即
      遽採為有利被告甲○○之認定。
    綜上所述，被告甲○○已坦承謊報失竊，又被告甲○○於警
    詢中曾坦承挖土機係向乙○○所借，又告訴人乙○○執有購
    買挖土機之統一發票2 紙、進口報單1 紙，足見該挖土機是
    告訴人之公司所有，被告甲○○擅自將向才福公司所借之挖
    土機於承攬工作使用之際，竟易持有為所有，藉機將之侵占
    入己，並販售予洪坤宗，恣意處分業務上持有他人之物，取
    得36萬元之款項，顯係侵占，事證明確，其所辯係卸責之詞
    ，不足採信，其犯行已堪認定。
二、被告甲○○承攬才福公司工作，並負責保管上開挖土機等業
    務，為從事業務之人，竟將所借挖土機出售，並謊報失竊，
    核被告甲○○所為，分別係犯刑法第336 條第2 項之業務侵
    占罪及同法第169 條第1 項之誣告罪。被告甲○○所犯業務
    侵占及誣告2 罪間，犯意各別，行為互異，犯罪構成要件不
    同，應予分論併罰。按誣告之罪，於所誣告之案件裁判確定
    前自白者，減輕或免除其刑，刑法第172 條定有明文，查被
    告自警詢、偵查、原審及本院審理時，均一致自白關於誣告
    犯行，此部分應依刑法第172 條減輕其刑。又被告甲○○所
    犯是業務侵占罪，公訴人以普通侵占罪起訴，尚有未恰，惟
    起訴事實相同，此部分應依法變更起訴法條，附此敘明。
三、原審就業務侵占部分變更起訴法條，適用刑法第336 條第2
    項、第169 條第1 項、第172 條、第51條第5 款，刑法施行
    法第1 條之1 之規定，並審酌被告甲○○因貪圖己利，利用
    業務之便，侵占業主才福公司所借予之挖土機，並擅行出售
    予他人，得款36萬元，造成業主之損害，又無端誣告「連」
    姓友人，致影響偵查機關偵查犯罪之進行，耗費司法資源，
    所為顯不足取，犯後已坦認誣告之犯行，其並無前科，素行
    尚屬良好，及其犯罪之動機、目的、手段、被害人所生損害
    等一切情狀，就業務侵占部分，量處有期徒刑8 月，就誣告
    部分，量處有期徒刑3 月，並定其應執行之刑為10月。經核
    原判決認事用法並無不合，量刑及定執行刑亦屬適當，檢察
    官循告訴人聲請上訴指摘原判決量刑過輕，為無理由，應予
    駁回。
據上論斷，應依刑事訴訟法第368 條，判決如主文。
本案經檢察官許美女到庭執行職務。
中    華    民    國    97    年    11    月    24    日
                    刑事第六庭    審判長法  官  王憲義
                                        法  官  邱永貴
                                        法  官  張盛喜
以上正本證明與原本無異。
如不服本判決應於收受本判決後10日內向本院提出上訴書狀，其
未敘述上訴理由者，並得於提起上訴後10日內向本院補提理由書
狀（均須按他造當事人之人數附繕本）「切勿逕送上級法院」。
中    華    民    國    97    年    11    月    24    日
                                        書記官  黃一秋
附錄本判決論罪科刑法條：
刑法第169 條第1 項：
意圖他人受刑事或懲戒處分，向該管公務員誣告者，處7 年以下
有期徒刑。
刑法第336 條：
對於公務上或因公益所持有之物，犯前條第1 項之罪者，處1 年
以上7 年以下有期徒刑，得併科5 千元以下罰金。
對於業務上所持有之物，犯前條第1 項之罪者，處6 月以上5 年
以下有期徒刑，得併科3 千元以下罰金。
前2 項之未遂犯罰之。


司法院資訊處製作；財團法人民間司法改革基金會備份。
